臺灣士林地方法院刑事判決　　　　　　　 93年度易字第154號
公　訴　人　臺灣士林地方法院檢察署檢察官
被　　　告　丁○○
上列被告因詐欺案件，經檢察官聲請以簡易判決處刑（91年度偵
字第11450 號），本院士林簡易庭認不宜以簡易判決處刑（93年
度士簡字第135 號），移由本院普通庭改依通常程序審理，並判
決如下：
    主  文
丁○○共同行使偽造私文書，足以生損害於他人，處有期徒刑陸
月，如易科罰金以參佰元折算壹日。扣案偽造之「丙○○」國民
身分證壹張、附條件買賣契約書上偽造之「丙○○」署押肆枚（
含簽名貳枚、印文貳枚）均沒收。
    事  實
一、丁○○與丙○○（以94年士院刑愛緝字96號通緝中，另行審
    結）原係舊識，復經丙○○轉介而認識乙○○（未據起訴）
    。丁○○明知乙○○無意按約付款購車，其亦無資力堪任自
    小客貨車附條件買賣契約之連帶保證人，竟與乙○○基於意
    圖為自己不法所有暨行使偽造國民身分證、偽造私文書之犯
    意聯絡，於民國89年6 月3 日同至華中汽車股份有限公司（
    以下簡稱：華中公司）位在臺北市○○路○ 段250 號之承德
    營業所，由乙○○持用換貼乙○○照片之偽造「丙○○」國
    民身分證，冒用丙○○名義，佯向華中公司之業務員莫世強
    以附條件買賣方式購買中華廠牌、車牌號碼6A -0255號自小
    客貨車1 部，約定分期付款總價新台幣（下同）715,208 元
    ，付款方式為頭期款59,000元，其餘656,208 元則自89年8
    月5 日起至92年6 月5 日止，每2 月為一期，期付金額
    36,456 元 ，在分期價款未全部付清前，該車仍屬華中公司
    所有。乙○○復提出上開偽造之「丙○○」國民身分證影本
    持交莫世強填寫分期付款客戶資料表而行使之，表彰丙○○
    本人有意以上開條件向華中公司購買上揭自小客貨車1 部，
    致華中公司誤認丙○○有意購車，足生損害於華中公司。嗣
    丁○○與乙○○仍接續前揭詐欺、行使偽造私文書暨行使偽
    造國民身分證之犯意聯絡，再於89年6 月23日在臺北市○○○路61號12樓，先後與華中公司之業務員甲○○辦理簽約及
    對保手續，乙○○於附條件買賣契約書之「乙方」即買受人
    欄處以「丙○○」名義簽名用印，而偽造「丙○○」簽名及
    印文各1 枚於附條件買賣契約書之「乙方」即買受人欄，復
    再提出偽造之「丙○○」國民身分證，連同上開偽造之附條
    件買賣契約書持交予華中公司業務員甲○○核對身分而行使
    之，並接續於前開附條件買賣契約書「車主與連帶保證人對
    保簽章」欄處，偽造「丙○○」之簽名及印文各1 枚，表彰
    其確為丙○○本人到場簽約，佯以丙○○名義與華中公司締
    結不生效力之附條件買賣契約，足以生損害於華中公司；丁○○明知乙○○施用上開詐術偽以「丙○○」名義購車，除
    未予拆穿外，且明知自己毫無資力，仍以自己之名義於附條
    件買賣契約書之連帶保證人欄簽名用印，而擔任上開不生效
    力之附條件買賣契約買方之連帶保證人，資為詐術，華中公
    司業務員甲○○因而誤認丙○○本人有意購車，又經丁○○
    任連帶保證人，資力無虞，致陷於錯誤，遂將華中公司所有
    之車牌號碼6A-0255 號自小客貨車1 部交付予乙○○。乙○○得手後，僅依約支付每期分期價款36,456元計3 期後，即
    避不見面，華中公司且又追索該車無著，即以丙○○涉嫌違
    反動產擔保交易法具狀告訴，嗣經臺灣士林地方法院檢察署
    檢察官傳訊丙○○本人到庭，並經警於90年3 月21日下午7
    時許於台北市監理處台北分處查獲乙○○，並扣得偽造之「
    丙○○」國民身分證1 張，始偵悉上情；華中公司嗣且於91
    年3 月5 日於臺北縣新店市○○路528 號前尋回車牌號碼
    6A-0255 號之自小客貨車。
二、案經華中汽車公司訴由臺灣士林地方法院檢察署發交臺北市
    政府警察局北投分局報告臺灣士林地方法院檢察署偵查後聲
    請以簡易判決處刑，本院士林簡易庭認不宜以簡易判決處刑
    ，移由本院普通庭改依通常程序審理。
    理  由
一、訊據被告丁○○固坦承於前揭時、地與乙○○同往訂車並簽
    約、對保，嗣且因於附條件買賣契約之連帶保證人欄簽名、
    用印，而自乙○○獲取5,000 元之代價等情坦承不諱，惟矢
    口否認有何詐欺之犯行，辯稱：伊均不知乙○○有意詐欺，
    也不知該車後來竟未依約付款，伊是被陷害的，本案實際獲
    利者並非伊，何以由伊承擔所有責任，伊是簽完名後，才發
    現乙○○竟持用換貼乙○○照片之丙○○國民身分證，並非
    先前即已知情云云。經查：
(一)上揭有關乙○○冒用「丙○○」名義簽約用印，持用換貼乙○○照片之偽造「丙○○」國民身分證，施用詐術向華中公
    司詐得車牌號碼6A -0255號自用小客貨車1 部得手等節，迭
    據證人莫世強於偵查中、證人甲○○於偵查及本院審理時證
    述綦詳，此外，並有附條件買賣契約書、換貼乙○○照片之
    偽造丙○○國民身分證影本1 紙、臺北市監理處89年6 月29
    日臺北市監理處函暨檢附之動產擔保交易登記證明書、支票
    及退票理由單、繳款記錄、分期客戶資料表、交車表（以上
    均影本）各1 份（臺灣士林地方法院檢察署91年度偵字第88
    16號卷【以下簡稱：8816號卷】第18頁至第21頁；第38頁至
    第41頁分別參照），以及乙○○之口卡照片（8816號卷第15
    2 頁、臺灣士林地方法院91年度偵緝字第470 號卷【以下簡
    稱47 0號卷】第101 頁反面參照）、丙○○之口卡照片（88
    16號卷第119 頁、470 號卷第26頁參照）、內政部警政署刑
    事警察局90年3 月29日刑鑑字第43 161號鑑驗通知書（附於
    臺灣士林地方法院檢察署90年度偵字第3536號卷）在卷可稽
    ，是被告丁○○自承與乙○○於上揭時、地，乙○○持用換
    貼其照片之丙○○國民身分證，復由其任連帶保證人，以附
    條件買賣方式向華中公司購得車號6A-0255 號自小客貨車1
    部等節，與事實相符，可以採信。
(二)再查，共犯乙○○既與丙○○相識，倘有借用丙○○名義購
    車之必要，大可由丙○○本人到場持用自己真正之國民身分
    證到場購車、簽約並對保，何有由乙○○另行諱冒刑法偽造
    文書罪之必要？益見乙○○購車之際確有詐欺之犯意。被告
    丁○○固辯稱伊與乙○○並無詐欺之犯意聯絡，也不知該車
    後來款項均未依約繳納云云，惟查，被告丁○○固同意任乙○○購車之連帶保證人，惟其毫無資力，既無存款，亦無恆
    產，且屬低收入戶，僅係貪圖微利，而應允作保，且確因而
    在華中公司承德營業所外，自乙○○獲得不法利益5,000 元
    ，均據其供明在卷（91年10月22日偵訊筆錄，8816號卷第15
    1 頁參照）。而所謂連帶保證，係指保證人與主債務人就債
    務之履行，對於債權人各負全部給付之責任者而言，是連帶
    保證債務之債權人得同時或先後向保證人為全部給付之請求
    （最高法院45年臺上字第1426號判例、77年度臺上字第1772
    號判決參照），以本件購車分期付款總價715,208 元，債務
    責任不可謂不重，被告既無資力，卻仍以5,000 元之微利為
    人作保，本已無按約負連帶保證責任之意。
(三)再共犯乙○○詐得車號6A-0255 號自小客貨車所施用之主要
    詐術，即持冒用丙○○名義購車，復持用換貼自己照片之偽
    造「丙○○」國民身分證，俱如前述。被告固又辯稱，伊是
    於附條件買賣契約書上連帶保證人欄簽完名後，才發現乙○○竟持用換貼乙○○照片之丙○○國民身分證，並非先前即
    已知情，伊以為是丙○○要買車，伊係為丙○○作保云云。
    惟查：
  1.丙○○固坦承曾提供自己之國民身分證予乙○○，惟堅稱伊
    完全不知購車之事，未曾同意乙○○以其名義購買車牌號碼
    6A-0255 號自小客貨車1 部，也未曾看過該車或向被告丁○○提及買車之事（91年12月3 日偵訊筆錄，470 號卷第17 2
    頁參照），此核與被告丁○○陳稱：購車過程均係乙○○出
    面，該車均是乙○○使用（本院94年6 月23日審判筆錄第7
    頁、第8 頁分別參照）等語相互核符，應有可信之依據。再
    查，被告既與丙○○相熟，且互有聯絡（本院94年6 月23日
    審判筆錄第7 頁參照），何有丙○○本人欲購車，央請被告
    作保，丙○○卻全無參與或告知之理？實與常情未符。則丙○○確無授予代理權予乙○○請其代為辦理購買車牌號碼6A
    -0255 號自小客貨車1 部之事宜等情，實係乙○○自己有意
    詐購車輛，至為明確。
  2.被告固又辯稱伊係誤認丙○○有意購車，其係為丙○○作保
    云云，惟其前已於偵查中就本案作保經過情形供承：是乙○○帶伊至華中公司承德路營業所；伊不知為何乙○○貼自己
    的照片在丙○○的證件上等語（91年10月22日偵訊筆錄，88
    16號卷第151 頁參照），稽之卷附由華中公司業務員莫世強
    填具之分期客戶資料表（該表下方備註欄載明應檢附資料：
    1.車主【負責人】，保證人身分證正反面影本，8816號卷第
    38頁參照）後，亦確實附有「車主丙○○」之國民身分證正
    反面影本（8816號卷第39頁參照），以其上照片與乙○○之
    口卡照片（8816號卷第152 頁）、丙○○之口卡照片（8816
    號卷第119 頁參照）相互比對結果，明顯可見該「丙○○」
    國民身分證確已換貼乙○○照片無訛（嗣經鑑驗確悉該「丙○○」國民身分證係屬偽造，參見內政部警政署刑事警察局
    90年3 月29日刑鑑字第43161 號鑑驗通知書，附於臺灣士林
    地方法院檢察署90年度偵字第3536號卷），此又與被告於偵
    查中所供相符，益徵被告丁○○於偵查中所供始係實情。再
    被告既與丙○○相熟，又經丙○○介紹始認識乙○○，除據
    丙○○於偵查中陳明無訛外（91年12月3 日偵訊筆錄，470
    號卷第171 頁參照），復據被告自承在卷，則被告當不致誤
    認丙○○、乙○○2 人之容貌、身分；而衡之常情，乙○○
    初於89年6 月3 日與華中公司業務員莫世強洽談購車條件時
    ，不免相互稱呼且互為介紹，被告既又在場見聞，更無不知
    乙○○冒用丙○○名義購車之理，況其又已自承親見乙○○
    持用偽造換貼乙○○照片之「丙○○」國民身分證影本交付
    莫世強用以填載分期付款客戶資料表而行使之，則被告丁○○或於89年6 月3 日前與乙○○同至華中公司承德路營業所
    洽談購車條件前對於為何人作保詐欺購車乙節容有未明，惟
    最遲至乙○○於華中公司承德營業所提出該換貼乙○○照片
    之「丙○○」國民身分證影本行使時，當已知悉乙○○持用
    換貼乙○○照片之丙○○國民身分證行使且冒用丙○○身分
    購車之事實。矧其仍提供自己之國民身分證影本以供華中公
    司業務員莫世強依華中公司內部作業規定，連同乙○○所提
    出之換貼乙○○照片丙○○國民身分證影本附於分期客戶表
    ，復接續同一詐欺犯意，於89年6 月23日在臺北市○○○路
    61號12樓於附條件買賣契約書上連帶保證人欄處簽名，足認
    被告嗣後翻異前詞，並不可採。被告既已明知乙○○佯以「
    丙○○」名義購車，始簽約作保，則系爭附條件買賣契約之
    主債務既已對丙○○無從成立，其連帶保證人之從債務責任
    亦無所附麗，更見被告主觀上確與乙○○具有詐欺之犯意聯
    絡。
(四)綜上，被告與乙○○就詐欺取財、行使偽造國民身分證之特
    種文書、行使偽造私文書之犯行均具犯意聯絡暨行為分擔，
    可堪認定。本案事證明確，被告犯行堪以認定，應依法論科
    。
二、核被告丁○○所為，係犯刑法第339 條第1 項之詐欺取財罪
    ，刑法第216 條、第212 條、第210 條之行使偽造私文書罪
    、行使偽造特種文書罪。共犯乙○○在前述附條件買賣契約
    書「乙方」即買受人欄處偽造「丙○○」署押2 枚（含簽名
    1 枚、印文1 枚）、於「車主與連帶保證人對保簽章欄」處
    ，偽造「丙○○」之簽名及印文各1 枚，而偽造附條件買賣
    契約之私文書，其偽造署押之行為係屬偽造私文書之階段行
    為，不另論罪。而共犯乙○○偽造上開附條件買賣契約書之
    私文書後，進而持以行使，其偽造之低度行為，應為行使之
    高度行為所吸收，不另論罪。被告與共犯乙○○就上開各罪
    間，俱有犯意聯絡及行為分擔，應依刑法第28條之規定論以
    共同正犯，被告應就共犯乙○○上開所為同負刑責。被告所
    犯上開行使特種文書罪、行使偽造私文書罪及詐欺取財罪之
    間，具有方法結果之牽連關係，依刑法第55條之規定，應從
    較重之行使偽造私文書罪處斷。原聲請簡易判決處刑書雖未
    論及前揭行使偽造私文書、行使偽造特種文書之犯行，然此
    2 部分犯行與原聲請簡易判決處刑書所載詐欺取財之犯行間
    ，具有牽連犯之裁判上一罪關係，俱如前述，基於審判不可
    分原則，本院當應併予審理，附此敘明。爰審酌被告素無犯
    罪科刑之前科紀錄，有臺灣高等法院被告全國前案紀錄表1
    紙在卷可稽，品行尚可，暨其生活狀況、智識程度、及其犯
    罪動機、目的、手段、所取得不法利益之金額僅5, 000元，
    暨其犯罪後雖執詞飾卸，惟究於犯罪計畫中並非謀畫及主要
    之獲利者等一切情狀，量處如主文所示之刑。又刑法第41條
    業於90年1 月10日公布修正，並於同年1 月12日生效，該條
    第1 項規定：「犯最重本刑為五年以下有期徒刑以下之刑之
    罪，而受六個月以下有期徒刑或拘役之宣告，因身體、教育
    、職業、家庭之關係或其他正當事由，執行顯有困難者，得
    以一元以上三元以下折算一日，易科罰金。但確因不執行所
    宣告之刑，難收矯正之效，或難以維持法秩序者，不在此限
    」。本件被告犯罪時間在刑法第41條修正前，依刑法第2 條
    第1 項前段規定，其易科罰金之諭知，應依照修正後之刑法
    第41條第1 項規定辦理，爰併諭知其易科罰金之折算標準。
    至共犯乙○○在附條件買賣契約書上「乙方」即買受人欄處
    上偽造之「丙○○」之署押2 枚（含簽名1 枚及印文1 枚）
    、於「車主與連帶保證人對保簽章」欄處，偽造「丙○○」
    之署押2 枚（含簽名1 枚及印文1 枚），不問屬於犯人與否
    ，均應依刑法第219 條之規定宣告沒收。又扣案偽造之「丙○○」國民身分證1 張，均屬於共犯所有，且係供其犯罪所
    用之物，亦應依刑法第38條第1 項第2 款之規定宣告沒收。
三、至同案被告丙○○所涉聲請簡易判決處刑書犯罪事實欄一、
    （一），一、（二）之犯罪事實，均嗣丙○○緝獲到案後，
    另行審結，附此敘明。
據上論斷，應依刑事訴訟法第452 條、第299 條第1 項前段、刑
法第2 條第1 項前段、第28條、第216 條、第210 條、第212 條
、第339 條第1 項、第55條、修正後第41條第1 項、第219 條、
第38條第1 項第2 款，罰金罰鍰提高標準條例第1 條前段、第2
條，判決如主文。
本案經檢察官王巧玲到庭執行職務
中　　華　　民　　國　　94　　年　　12　　月　　15　　日
                  刑事第六庭審判長法  官 李育仁
                                  法  官 姜麗香
                                  法  官 許辰舟
以上正本證明與原本無異。
如不服本判決，應於判決送達後10日內，向本院提出上訴狀。
                                  書記官  洪忠改
中　　華　　民　　國　　94　　年　　12　　月　　15　　日
附錄本案論罪科刑法條之依據：
中華民國刑法第216條
行使第條至第條之文書者，依偽造、變造文書或登載不實
事項或使登載不實事項之規定處斷。
中華民國刑法第210條
偽造、變造私文書，足以生損害於公眾或他人者，處五年以下有
期徒刑。
中華民國刑法第212條
偽造、變造護照、旅券、免許證、特許證及關於品行、能力服務
或其他相類之證書、介紹書，足以生損害於公眾或他人者，處一
年以下有期徒刑、拘役或三百元以下罰金。
中華民國刑法第339條
意圖為自己或第 3 人不法之所有，以詐術使人將本人或第 3 人
之物交付者，處五年以下有期徒刑、拘役或科或併科1000元以下
罰金。
以前項方法得財產上不法之利益或使第 3 人得之者，亦同。
前二項之未遂犯罰之。
中華民國刑法第219條
偽造之印章、印文或署押，不問屬於犯人與否，沒收之。
